【裁判字號】    98,審訴,4327
【裁判日期】    981126
【裁判案由】    違反戶籍法等
【裁判全文】
臺灣高雄地方法院刑事判決            98年度審訴字第4327號
公  訴  人  臺灣高雄地方法院檢察署檢察官
被      告  甲○○
上列被告因違反戶籍法等案件，經檢察官提起公訴（98年度偵字
第12946 號），嗣於本院準備程序中被告就被訴事實為有罪之陳
述，經本院告知簡式審判程序之旨，並聽取被告與公訴人之意見
後，合議庭裁定由受命法官獨任進行簡式審判程序，判決如下：
    主  文
甲○○犯行使偽造私文書罪，累犯，處有期徒刑陸月，如易科罰
金，以新臺幣壹仟元折算壹日。台灣大哥大行動通信網路業務服
務申請書（行動電話門號：0000000000號）上偽造「
伍宗明」之署押共參枚，均沒收。
    事  實
一、甲○○前曾因偽造文書案，經本院以92年度訴字第1813號判
    處有期徒刑2 年，於民國95年1 月23日縮短刑期假釋出監，
    於95年10月27日保護管束期滿假釋未經撤銷，視為執行完畢
    。詎仍不知悔改，復基於行使變造國民身分證、行使變造健
    保卡等特種文書、行使偽造私文書及詐欺取財之犯意，先於
    不詳之時間、地點以自己真正之身分證及健保卡影本為底稿
    ，虛偽編造上開證件之身分證字號（Ｚ000000000）、生日（
    民國59年10月10日）、住址（高雄市○○區○○里○○鄰○○
    ○路256 巷2 弄14號）、父（伍健飛）、母（伍周惠美）及
    出生地（臺灣省高雄縣）等基本資料，完成變造之「甲○○
    」身分證及健保卡影本，又以相同方式，將不知名人士之相
    片貼上自己之身分證影本，並虛偽編造姓名為「伍宗明」及
    身分證字號（Ｚ000 000000 號）及基本資料，完成變造之「
    伍宗明」身分證及健保卡影本，足生損害於戶政機關對於國
    民身分證管理之正確性及「伍宗明」。再於98年2 月2 日某
    時許，上網連至霖鉅有限公司之露天拍賣網頁上，留言欲申
    辦台灣大哥大行動電話門號送手機活動，致使霖鉅公司之客
    服人員乙○○與之聯絡，甲○○便留下jyh1022 號之帳號及
    0000000000號聯絡電話表明欲申辦使乙○○陷於錯誤，並以
    新航快遞雅航物流之郵寄方式將Samuany J758型號之手機2
    支連同2 枚SIM 卡寄至高雄市○○○路450 號之甲○○，甲
    ○○於接到上開手機及SIM 卡後，再於98年2 月4 日某時，
    在台灣大哥大行動通信網路業務服務申請書（行動電話門號
    0000000000及0000000000號）分別將上開變造之「甲○○」
    及「伍宗明」身分證、健保卡影本貼在申請書，且將虛偽之
    「甲○○」及「伍宗明」之年籍資料分別填載申請書上，並
    偽造「伍宗明」之署名，以完成上開偽造之申請書，再將上
    開2 件申請書以郵寄之方式，寄給位於臺中之乙○○而行使
    之，足生損害於霖鉅公司及台灣大哥大公司。嗣因乙○○收
    到申請書後，發現證件資料有異後，始報警查悉上情。
二、案經臺中市警察局第三分局報請臺灣高雄地方法院檢察署檢
    察官偵查起訴。
    理  由
一、本件被告甲○○所犯係死刑、無期徒刑、最輕本刑為3 年以
    上有期徒刑以外之罪，其於準備程序中就被訴事實為有罪之
    陳述，經本院告知簡式審判程序之旨，並聽取公訴人及被告
    意見後，合議庭裁定由受命法官獨任進行簡式審判程序，合
    先敘明。
二、訊據被告對於上揭行使變造國民身分證、行使變造健保卡之
    特種文書、行使偽造私文書及詐欺取財之犯罪事實，均坦承
    不諱，核與被害人乙○○於警詢中之證述相符，並有台灣大
    哥大行動通信網路業務服務申請書（行動電話門號：000000
    0000及0000000000號）、新航快遞雅航物流之收據、露天拍
    賣之網路列印資料等在卷可稽，足徵被告之任意性自白核與
    事實相符，應堪信為真實，可採為本件論罪科刑之依據。是
    本件事證明確，被告上開各犯行犯行，洵堪認定，應予依法
    論科。
三、按刑法第212 條所謂「其他相類之證書、介紹書」，係指與
    關於品行、能力、服務之證書、介紹書相類似之文書而言，
    如其具有公文書之性質，則依特別法優於普通法之原則，尚
    無論以偽造公文書之餘地。又戶籍法第75條第1 項規定：「
    意圖供冒用身分使用，而偽造、變造國民身分證，足以生損
    害於公眾或他人者，處5 年以下有期徒刑、拘役或科或併科
    新臺幣50萬元以下罰金」，是關於變造國民身分證部分，戶
    籍法之規定應屬刑法第212 條之特別規定。準此，被告意圖
    供冒用身分使用，而變造「甲○○」、「伍宗明」國民身分
    證影本，並持以行使，係犯戶籍法第75條第2 項、第1 項之
    行使變造國民身分證罪。又被告係以自己之身分證、健保卡
    影印後，以將部分內容竄改或換貼照片等方式變造完成「甲
    ○○」、「伍宗明」證件，故其行為應成立變造特種文書罪
    ，而非成立偽造特種文書罪（最高法院72年12月13日刑事庭
    會議決議、臺灣高等法院85年度上訴字第1613號判決意旨參
    照），檢察官認應成立偽造特種文書罪，尚有誤會。又被告
    係以自己真正之身分證加以影印，並未另行偽造其上之公印
    文，應不構成刑法第218 條第1 項之偽造公印文罪。又被告
    變造「甲○○」、「伍宗明」之全民健康保險IC卡，並持以
    行使，係犯刑法第216 條、第212 條之行使變造特種文書罪
    。被告變造國民身分證、全民健康保險IC卡之低度行為均為
    行使之高度行為所吸收，均不另論罪。被告甲○○將上開變
    造之「甲○○」及「伍宗明」身分證、健保卡影本貼在台灣
    大哥大行動通信網路業務服務申請書號之申請書上，且將虛
    偽之「甲○○」及「伍宗明」之年籍資料分別填載申請書上
    ，並偽造「伍宗明」之署名（甲○○署名部分因係被告係簽
    署自己之姓名，故不構成偽造署押），以完成上開偽造之申
    請書，詐得手機2 支及SIM 卡2 枚等財物之行為，則係犯刑
    法第216 條、第210 條之行使偽造私文書罪、同法第339 條
    第1 項之詐欺取財罪。被告偽造署押之行為，係偽造私文書
    之階段行為，而偽造之低度行為應為行使之高度行為所吸收
    ，均不另論罪。
四、核被告甲○○所為，係犯戶籍法第75條第1 項及第2 項變造
    國民身分證及行使變造國民身分證罪、刑法第339 條第1項
    詐欺取財罪、第216 條、第210 條之行使偽造私文書罪、第
    216 條、第212 條之行使變造特種文書罪。被告變造健保卡
    影本之特種文書為行使變造特種文書所吸收，不另論罪。被
    告於申請書偽造「伍宗明」署名行為，屬偽造文書之階段行
    為，又偽造申請書為行使偽造私文書之高度行為所吸收，不
    另論罪。被告基於同一目的，接續以實質上之一行為，犯偽
    造公印文、行使變造國民身分證、行使變造特種文書、行使
    偽造私文書、詐欺取財未遂等罪，為想像競合犯，應依刑法
    第55條前段之規定，應從情節較重之行使偽造私文書罪處斷
    。檢察官認應數罪併罰，容有誤會。又被告有上開前科紀錄
    ，於95年10月27日執行完畢等情，有臺灣高等法院被告前案
    記錄表1 紙在卷可參，其於上開徒刑執行完畢5 年內，再故
    意犯本案有期徒刑以上之罪，為累犯，應依刑法第47條第1
    項之規定加重其刑。
五、爰審酌被告不思循正途申請行動電話，為圖不法利益，竟以
    變造之證件及偽造之文書申請手機及門號，足生損害於霖鉅
    公司及台灣大哥大公司，惟念及被告坦承上開犯罪事實，並
    斟酌被告之犯罪動機、手段以及被告之智識程度等一切情狀
    ，量處如主文所示之刑，併諭知易科罰金之折算標準，以資
    懲儆。被告持以行使之變造「甲○○」、「伍宗明」國民身
    分證影本，已持向霖鉅公司及台灣大哥大電信公司行使，而
    由各該公司留存，已非被告所有之物，自不得宣告沒收。惟
    被告在台灣大哥大行動通信網路業務服務申請書（行動電話
    門號0000000000號）上偽造之「伍宗明」署押3 枚，應依刑
    法第219 條規定，不問屬於犯人與否，均予以宣告沒收之。
    。又署押係指在物體上署名或簽押，用以證明一定之意思表
    示，或一定之事實者而言，如僅書寫姓名以資識別，而非證
    明一定意思表示或一定事實，且亦非表示本人簽名之意思者
    ，則不生署押之問題，故被告於上開申請書等文書上客戶基
    本資料欄所填寫之「伍宗明」姓名，僅有識別之作用，並非
    署押之性質，爰不予宣告沒收。
據上論斷，應依刑事訴訟法第273 條之1 第1 項、第284 條之1
、第299 條第1 項前段，戶籍法第75條第2 項、第1 項，刑法第
11條前段、第216 條、第210 條、第212 條、第339 條第1 項、
第41條第1 項前段、第47條第1 項、第55條、第219 條，刑法施
行法第1 條之1 ，判決如主文。
本案經檢察官杜妍慧到庭執行職務。
中    華    民    國    98    年    11    月    26    日
                  刑事第十庭  法  官  曾子珍
以上正本證明與原本無異。
如不服本判決，應於收受送達後10日內向本院提出上訴書狀。
中    華    民    國    98    年    11    月    26    日
                              書記官  李承悌
附錄本判決論罪科刑法條全文：
戶籍法第75條
意圖供冒用身分使用，而偽造、變造國民身分證，足以生損害於
公眾或他人者，處5年以下有期徒刑、拘役或科或併科新臺幣50
萬元以下罰金。
行使前項偽造、變造之國民身分證者，亦同。
將國民身分證交付他人，以供冒名使用，或冒用身分而使用他人
交付或遺失之國民身分證，足以生損害於公眾或他人者，處3年
以下有期徒刑、拘役或科或併科新臺幣30萬元以下罰金。
刑法第210條
偽造、變造私文書，足以生損害於公眾或他人者，處5 年以下有
期徒刑。
刑法第211條（偽造變造公文書罪）
偽造、變造公文書，足以生損害於公眾或他人者，處 1 年以上
7 年以下有期徒刑。
刑法第212條（偽造變造特種文書罪）
偽造、變造護照、旅券、免許證、特許證及關於品行、能力服務
或其他相類之證書、介紹書，足以生損害於公眾或他人者，處1
年以下有期徒刑、拘役或3 百元以下罰金。
刑法第216條（行使偽造變造或登載不實之文書罪）
行使第210 條至第215 條之文書者，依偽造、變造文書或登載不
實事項或使登載不實事項之規定處斷。
刑法第339條（普通詐欺罪）
意圖為自己或第三人不法之所有，以詐術使人將本人或第三人之
物交付者，處5 年以下有期徒刑、拘役或科或併科1 千元以下罰
金。
以前項方法得財產上不法之利益或使第三人得之者，亦同。
前二項之未遂犯罰之。


司法院資訊處製作；財團法人民間司法改革基金會備份。
